【裁判字號】    95,台上,4401
【裁判日期】    950810
【裁判案由】    違反貪污治罪條例等罪
【裁判全文】
最高法院刑事判決            九十五年度台上字第四四０一號
    上  訴  人  庚○○
                甲○○
                        45號.
                        號3樓.
    上列 一 人
    選任辯護人  張景豐律師
    上  訴  人  乙○○
                        2樓
    上 列一 人
    選任辯護人  李佳翰  律師
    上  訴  人  丙○○
                        之3號.
                        號4樓.
    上列 一 人
    選任辯護人  陳世寬律師
                董浩雲律師
    上  訴  人  丁○○
                戊○○原名張.
                        之1號.
                己○○
                        號2樓.
上列上訴人等因違反貪污治罪條例等罪案件，不服臺灣高等法院
中華民國九十五年四月四日第二審更審判決（九十三年度重上更
(三)字第九九號，起訴案號：臺灣臺北地方法院檢察署八十五年度
偵字第二四七四五號、第二四七四六號、第二四七四九號、第二
四七五０號、第二四七五一號、第二四七五二號、第二四七五三
號、第二四七五四號、第二四七五五號、第二四七五六號、第二
四七五七號、第二四七五八號、第二四七六０號、第二四八二０
號、第二五００二號、第二五六三八號，八十六年度偵字第六二
二號、第一二五０號、第一二五一號），提起上訴，本院判決如
下：
    主  文
上訴駁回。
    理  由
按刑事訴訟法第三百七十七條規定：上訴於第三審法院，非以判
決違背法令為理由不得為之；是提起第三審上訴，應以原判決違
背法令為理由，係屬法定要件；如果上訴理由狀並未依據卷內訴
訟資料具體指摘原判決不適用何種法則或如何適用不當，或所指
摘原判決違法情事，顯與法律規定得為第三審上訴理由之違法情
形不相適合時，均應認其上訴為違背法律上之程式，予以駁回。
本件原判決撤銷第一審判決關於庚○○、甲○○、乙○○、蔡力
清、丙○○、戊○○、己○○、丁○○部分；改判論處上訴人庚
○○共同連續依據法令從事公務之人員，經辦公用工程收取回扣
（處有期徒刑十一年，併科罰金新臺幣一百五十萬元，罰金如易
服勞役以罰金總額與六個月之日數比例折算之，褫奪公權十年）
、共同依據法令從事公務之人員，對於違背職務之行為，收受賄
賂（處有期徒刑十年六月，併科罰金新臺幣一百萬元，罰金如易
服勞役以罰金總額與六個月之日數比例折算之，褫奪公權十年）
等罪刑（應執行有期徒刑十七年，併科罰金新臺幣二百三十萬元
，罰金如易服勞役以罰金總額與六個月之日數比例折算之，褫奪
公權十年）；上訴人甲○○共同連續與依據法令從事公務之人員
，經辦公用工程收取回扣（處有期徒刑五年六月，併科罰金新臺
幣五十萬元，罰金如易服勞役以罰金總額與六個月之日數比例折
算之，褫奪公權四年）；上訴人乙○○、丙○○共同對於依據法
令從事公務之人員，關於違背職務之行為，交付賄賂罪刑（乙○
○處有期徒刑二年，褫奪公權二年、丙○○處有期徒刑一年二月
，褫奪公權一年）；上訴人戊○○（原名張嘉逢）連續依據法令
從事調查職務（原判決漏載【調查職務】應予補正）之人員，對
於違背職務之行為，收受賄賂罪刑（處有期徒刑十年六月，褫奪
公權八年）；上訴人己○○、丁○○共同連續對於依據法令從事
公務之人員，關於違背職務之行為，交付賄賂（均累犯）罪刑（
均處有期徒刑一年三月，均褫奪公權一年；原判決關於諭知蔡力
清公訴不受理部分，未據上訴而確定）。庚○○之上訴意旨略稱
：（一）原判決採納證人黃岩秀、高金輝、陳春長、周照壽於法
務部調查局臺北市調查處（下稱臺北市調查處）之證述，作為判
決之基礎，而以上開證人分別於上訴審或原審之供述，認係事後
迴護之詞，說明該等證人於審理中之陳述，俱非可採；無非以臺
北市調查處詢問之時間在先，即認定其證述較為可採，已屬違法
；原判決復未敘明上開證人於審理中所為之證言，如何遭受污染
及承受人情壓力之具體證據，竟逕行排除上開證人於審判中之證
言，自與刑事訴訟法第一百五十九條之二規定有違。又上開證人
於臺北市調查處之供述，為審判外之言詞陳述，依刑事訴訟法第
一百五十九條之一規定，亦無證據能力。（二）原判決確認之事
實，係以證人黃岩秀、高金輝、周照壽於臺北市調查處分別證稱
：「張某向我表示該三項工程能保證我得標」（黃岩秀部分）、
「請甲○○協調鄉公所及各土木工程廠商，讓我得標此一工程」
（高金輝部分）、「將百分之三支付搓圓仔湯費用，鄉公所秘書
游國聯及建設課相關人員，其餘百分之二是甲○○等工作人員酬
勞」（周照壽部分），作為判決之基礎；惟上開證人之證言，如
若無誤，庚○○收取者即非單純之回扣，而係違背職務之對價，
原判決未予詳究，即認庚○○如原判決附表一、二之行為，係犯
經辦公用工程收取回扣罪，自有應調查之證據未予調查之違法。
（三）民國八十五年十月二十三日修正前貪污治罪條例第四條第
一項各款之罪，其法定本刑為無期徒刑或十年以上有期徒刑，得
併科新臺幣三百萬元以下罰金，則其法定最高本刑無期徒刑部分
，自屬不得加重，原判決竟謂庚○○先後多次收取回扣，時間緊
接，方法相同，顯係基於概括犯意反覆為之，應依連續犯之規定
論以一罪，並加重其刑，自有判決適用法則不當之違法。甲○○
之上訴意旨略稱：（一）依甲○○於偵查中及證人高金輝在臺北
市調查處之供述，甲○○與原判決附表一所示之得標廠商間，應
係共同對於公務員經辦公用工程交付回扣及對未得標之廠商交付
圍標金，並非與庚○○有收取回扣之犯意聯絡及行為分擔；原判
決事實欄亦認定：「甲○○收取回扣後，即將回扣金額之一半送
至深坑鄉深坑子七八之五號，庚○○於當選鄉長前所經營，其任
職後交給其妹黃淑惠經營，其妻鄭卉莉（原名鄭慧雪）亦為合夥
人之『速成代書事務所』，交予庚○○收受，其餘之回扣或由甲
○○收取，或分配與游國聯，或分配予其他欲爭取該鄉工程利益
而未得標之廠商」，原判決竟認定甲○○與庚○○係共犯經辦公
用工程收取回扣罪，有適用法則不當之違法。（二）依原判決事
實認定，甲○○收受包商之金錢中，尚包括轉交予圍標廠商之圍
標金，原判決竟將全部金錢認係甲○○、庚○○收受之回扣，並
諭知追繳沒收，有適用法則不當之違法。（三）原判決就如何認
定甲○○與庚○○或與游國聯就本件經辦公用工程收取回扣犯行
，有犯意聯絡及行為分擔，未為說明，有判決不備理由之違法。
（四）陳春長於臺北市調查處係供稱：「這新臺幣（下同）一百
二十四萬八千元，楊聰明告訴我是要支付前述土庫地區巷道整修
工程之押標金及和強土木包工業的借牌費，其餘的就是給鄉公所
的回扣，此回扣包含深坑一號道路工程，土庫地區○○巷道整修
工程，因前述費用均已由和強土木包工業及東石營造墊付」，足
見其所供，乃屬傳聞；而楊聰明在臺北市調查處則供稱：「這個
數目一百二十四萬八千元是林才鑒算出來向我索取的，我認為此
與當時鄉公所回扣之行情，大致相符，所以也沒有和林才鑒仔細
去追究計算，就依其要求交付，至於一百二十四萬八千元中扣除
二十萬八千八百元的押標金後是否全數充做回扣，我就不知情了
，送給何人亦未曾告訴我」、「林才鑒向我表示要向我要一百二
十四萬八千元，林才鑒祇向我表示除約二十一萬之履約保證金將
來我可在工程完工後收回外，其餘是他要的紅利」、「我向林才
鑒取得此三項工程，祇是作他的二包，至於他與鄉公所如何談回
扣，自然是林才鑒要負責」，足見楊聰明所稱交付回扣予深坑鄉
公所，亦係臆測之詞；自無證據證明甲○○就原判決附表一編號
九工程收取回扣之自白，與事實相符。（五）游國聯於臺北市調
查處及偵查中係供稱：「八十三年我到任不久，庚○○即要我處
理工程回扣問題，但皆遭我拒絕，到八十五年三月時，庚○○表
示甲○○處理工程回扣，處理的不好，一定要我來處理」，足見
游國聯並未與甲○○共同收取回扣；雖證人周照壽於臺北市調查
處證稱：「甲○○出面收取回扣，甲○○告訴我，回扣百分之十
的情形，係將百分之五交付鄉長庚○○，百分之三支付搓圓仔湯
費用、鄉公所秘書游國聯及建設課相關人員，其餘百分之二是甲
○○等工作人員之酬勞」，但此與甲○○於臺北市調查處之自白
不符，足見甲○○上開供認犯罪之自白，並無證據足以證明與事
實相符，原判決認定甲○○與游國聯共同收取原判決附表一編號
八之回扣部分，有不適用法則之違法。乙○○之上訴意旨略稱：
（一）檢察官係起訴乙○○與庚○○、游國聯共犯貪污治罪條例
之公務員違背職務收受賄賂罪，並未起訴乙○○涉及對於依據法
令從事公務之人員，關於違背職務之行為，交付賄賂及刑法第三
百三十九條第一項之詐欺取財罪，而「收受賄賂」與「交付賄賂
」及「詐欺取財」，乃截然不同之事，並無基本事實同一可言；
原判決未說明上開事實之社會基本事實是否同一，即變更檢察官
起訴法條，自屬理由不備。況且原審若認乙○○所為係構成對於
依據法令從事公務之人員，關於違背職務之行為，交付賄賂及刑
法第三百三十九條第一項之詐欺取財等罪，即應移送檢察官另行
起訴，始能就乙○○上開犯罪事實為裁判，原判決遽爾變更檢察
官起訴法條，依牽連犯，從一重論處乙○○對於依據法令從事公
務之人員，關於違背職務之行為，交付賄賂罪刑，顯有未受請求
之事項予以判決之違法。（二）原判決未依職權調查庚○○、游
國聯究係以限制資格方式綁標，抑或為確保工程品質而為投標廠
商須具備一定資格之要求，及是否如乙○○所稱尚有五至十家廠
商符合投標資格，自屬證據調查未盡。且該立體停車場工程亦無
綁標情事，原判決未予查明，自屬理由不備。（三）證人高慶賢
、共同被告游國聯及庚○○均一再供稱深坑鄉立體停車場工程並
未綁標，德慧工程顧問有限公司（下稱德慧公司）係經過公開比
圖，由評審委員評定為最高分，始能得標。原判決未敘明不採納
高慶賢、游國聯、庚○○上開有利供述之理由，有理由不備之違
法。（四）德慧公司並非專為深坑鄉公所公用立體停車場工程而
設立，在同時期該公司復取得泰山、鶯歌、永和、土城等鄉鎮公
所之停車場設計案，有德慧公司簽約報告表乙份在卷可按，原判
決就此未依職權查證明白，即認定：「游國聯即與德陵企業有限
公司（下稱德陵公司）商議，先由德陵公司股東另行成立德慧公
司，取得上開停車場工程之設計監造權後，再安排廠商參與投標
工程」，有證據上理由矛盾之違法。（五）游國聯、闕守義一再
供稱有黑道恐嚇，原審共同被告蔡力清復供稱：乙○○係因游國
聯要脅，懾於地方權勢，始交付財物，並無行賄之意等語，乙○
○於臺北市調查處亦供稱：「游國聯曾向我表示如不給錢，將來
承包商做這個工程要做到流血，很淒慘、吐血」；則乙○○應非
基於行賄之犯意交付賄賂予游國聯，原判決就上開有利之證據，
未說明不予採納之理由，自屬理由不備。（六）游國聯於臺北市
調查處偵訊時，即供稱庚○○核定系爭立體停車場工程底價後，
並未告知伊，伊也沒有洩露底價等語，足見游國聯並未將上開立
體停車場工程底價洩露予乙○○；況且一般承作專業工程之廠商
，大多有能力約略推估工程底價，又若安磊科技工程股份有限公
司（下稱安磊公司）已知悉底價，何以投標金額與該工程底價相
差二百多萬元？而上揭停車場工程係八十五年六月二十九日開標
，乙○○則係於八十五年七月間交付款項予游國聯，亦足證乙○
○並非以交付賄款作為游國聯洩露該工程底價之對價，游國聯更
不可能在未取得賄款之前，即洩露工程底價予安磊公司。再者庚
○○已一再供稱：工程底價係於開標當日由伊與主計課長許宏昌
共同核定，事前無法確知等語，此並經證人許宏昌證述屬實，原
判決就游國聯、許宏昌上開有利之供述，未予究明，即為乙○○
有罪之判決，採證自屬違背經驗法則。（七）原判決援引證人葉
美和、陳錦河、蕭玉冠、游依珊、潘永楷於臺北市調查處及偵查
中之供述，為不利於乙○○之認定，但該等供證屬被告以外之人
於審判外之陳述，是否有證據能力，原判決未予說明，自屬於法
有違。（八）乙○○遭不肖官員強行勒索回扣，原判決雖以乙○
○於偵查中自白為由，予以減刑，但仍判處有期徒刑二年之重罪
，復未併予宣告緩刑，使貪污治罪條例關於自白減輕其刑之本旨
全失，完全悖離比例原則。丙○○之上訴意旨略稱：（一）第一
審係以共同連續對於依據法令從事公務之人員，關於違背職務之
行為，交付賄賂罪名，論處丙○○有期徒刑一年二月，禠奪公權
一年；原判決則認定丙○○、乙○○二人推由乙○○先後二次交
付賄賂，為一個交付賄賂行為之分次施行，屬事實上一罪。是原
判決認定之丙○○犯罪情節，顯較第一審認定者為輕，詎原判決
未於理由內說明第一審判決量刑過輕之理由，仍量處與第一審判
決相同之刑期，顯已違反罪刑相當及禁止不利益變更原則，有判
決不適用法則之違法。（二）原判決事實係認定丙○○等人交付
予游國聯者係按深坑鄉公有立體停車場工程總價一定成數之賄款
，其理由援引之乙○○供述：「深坑鄉公所秘書游國聯即於私下
場合向我表示將來這個工程發包後大概可以跟承包廠商拿個二千
萬元『回扣』，我就知道深坑鄉公所有意思索取『回扣』」、「
深坑鄉公所官員可能要『回扣』大約一千八百萬元左右，後來雙
方決定由丙○○向安磊公司請款一千八百萬元作為『回扣』費用
使用」，亦認該款項係回扣；原判決理由說明：「蔡力清、乙○
○，顯係共同為意圖為自己不法之所有，以支付回扣款為幌，使
安磊公司陷於錯誤，同意交付一千七百五十萬元之『回扣』予德
陵公司」，亦係如此。則丙○○推由乙○○交付予游國聯之一千
萬元既係回扣，丙○○所為自不構成對於依據法令從事公務之人
員，關於違背職務之行為，交付賄賂罪名，原判決理由前後矛盾
，自屬違法。（三）原判決認定庚○○、游國聯洩露深坑鄉公用
立體停車場工程底價予乙○○，係以乙○○在臺北市調查處之供
述為據，惟丙○○始終否認乙○○曾告知上開工程之底價，則庚
○○於何時、何地將該工程底價告知乙○○？乙○○又於何時、
何地將該底價轉告丙○○或安磊公司其他人員？原判決未予調查
，亦未於判決理由內予以說明，自屬理由不備。（四）游國聯、
闕守義一再供稱有黑道恐嚇，原審共同被告蔡力清亦供稱：乙○
○係因游國聯要脅，懾於地方權勢，始交付財物，並無行賄之意
等語，乙○○於臺北市調查處亦供稱：「游國聯曾向我表示如不
給錢，將來承包商做這個工程要做到流血，很淒慘、吐血」；則
丙○○應非基於行賄之犯意交付賄賂，原判決就上開有利之證據
，未進行查證，又未說明不予採納之理由，自屬理由不備。丁○
○之上訴意旨略稱：（一）丁○○於上訴審及原審一再主張其在
臺北市調查處所為供認犯罪之自白非出於任意性，原審未於審判
期日傳喚製作該筆錄之調查員周國正到庭作證，亦未說明周國正
如何不能於審判期日到庭之理由，又未勘驗臺北市調查處詢問丁
○○之錄音或錄影帶，俱屬於法有違。（二）呂威震於更(一)審證
稱：「有一次王振志到我辦公室來，我請他們去甲天下吃飯，當
天是王振志來算帳，是八十五年前的十月中旬，都沒有談到行賄
的事情，當時王振志帳單內有寫【公５０００】，我們是事後才
注意到，到現在丁○○都沒付那五千元」，如若屬實，即足以證
明丁○○所辯：「我並不願意給予這種公關費」，與事實相符，
原判決就呂威震前開證述，何以不足為有利於丁○○之認定，未
予審認、說明，自屬理由不備。戊○○之上訴意旨略稱：（一）
原判決事實認定：「戊○○係臺北縣政府警察局新店分局深坑分
駐所（下稱深坑分駐所）警員並在所內兼任總務工作，依法有取
締深坑鄉內違法棄土及違規載運車輛之職責」，於理由內並據之
說明戊○○向棄土業者收受之款項，係違背上開職務之對價；惟
依卷附「臺北縣營建工程等廢棄土設置及管理權責劃分表」所示
，棄土場之設立、審核及用地，其權責屬工務局，任意傾倒廢土
或清運過程造成污染、影響環境衛生之取締，則分屬工務局、農
業局、環保局、鄉公所及地政局；警察局僅係取締棄土違反道路
交通管理處罰條例之規定而已；則取締深坑鄉內違法棄土，自非
戊○○之職務，其未予取締當無違背職務之情形可言。而原判決
未說明不採納上開權責劃分表之理由，亦屬理由不備。（二）原
判決事實雖認定：「高鴻文等人為求載運棄土過程順利，乃與戊
○○協議，俾求警方關照，能予免除或減少開單告發取締，並避
免告發棄土車輛超載，僅告發有滲漏、車牌汙染等較輕之違規行
為，以免卡車司機因記點過多遭到嚴重之行政處罰，而高鴻文等
業者則提出工程利潤之一部作為『公關費用』，交付戊○○」，
惟未查明戊○○有無違背職務、有無依行賄者期望減少或免除罰
單、有否故為較輕情節之違規告發？自屬理由不備；另證人高銘
金於臺北市調查處已供稱：「都曾遭深坑分駐所開單處罰，理由
大多為超載或污染路面」，原判決未說明該供述何以不足採納，
亦有理由不備及認定事實不憑證據之違法。（三）戊○○因取締
棄土業者鄭火勞，引起鄭火勞不滿，一再檢舉戊○○受賄仍妨
礙工程進行，於八十五年十月二十八日一天即開出九張告發單，
終導致遭調職，而深坑分駐所自八十四年八月至八十五年十月間
，共取締廢土、砂石、營業大貨車違規計四百九十六件，佔交通
違規告發總件數之百分之四七點四，足見深坑分駐所已盡力取締
，原判決就戊○○並未因而違背職務之有利事證，未予審酌，又
未說明不足採為有利於戊○○認定之理由，有理由不備及未依證
據認定犯罪事實之違法。（四）戊○○向業者收取之款項，均用
於深坑分駐所公務支出，除據證人郭志成、張加侖供述屬實外，
並有戊○○提出之清單可資佐證，原判決疏未審酌，自屬理由不
備。（五）王振志於更(一)審即改稱：未交付款項予戊○○等語；
林宗明、高鴻文在更(一)審亦分別供稱：係私人借貸，而非賄賂等
語；己○○於更(一)審則供稱：係慰勞警方之加菜金云云；則上開
供述，何以不足採為有利於戊○○之認定，原判決未予審認、說
明，有理由不備及採證違背證據法則之違法。（六）依原判決事
實認定，業者行賄戊○○之行情為每工作日一萬元，由呂威震、
丁○○各負擔五千元，由王振志收取後，交予己○○轉交戊○○
；則以此行情計算，王振志供稱該烏月棄土場工作天只有十天，
交付款項為十萬元，即非無據，就此自應再向己○○查證明白。
況且己○○於臺北市調查處係供稱：「因我是第一次作棄土場生
意，打聽過行情價，以每日一萬元贈給深坑分駐所當加菜金，由
我和倒土之建商對分各攤五千元」，足認其交付金錢予戊○○，
非為戊○○違背職務，甚至與戊○○之職務無關，原判決認定戊
○○對於違背職務之行為，收受己○○交付之賄賂十一萬元，與
上引己○○筆錄之內容不符，有理由不備及理由矛盾之違法。（
七）依中央法規標準法第十三條規定，法規明定自公布或發布日
施行者，應自公布或發布之日起算至第三日起發生效力；貪污治
罪條例雖於八十五年十月二十三日修正公布，但應算至同年月二
十五日始生效。原判決理由竟記載：「戊○○連續收受賄賂行為
終了於貪污治罪條例八十五年十月二十三日修正生效之後，自應
全部適用八十五年十月二十三日修正施行之貪污治罪條例」，顯
與中央法規標準法前開規定不符，而有不適用法則及適用法則不
當之違法。而戊○○於臺北市調查處自白：「己○○於八十五年
十月中旬至十一月初交給伊十一萬元」等語，乃為配合己○○供
述之故，該自白與事實不符，原判決僅以戊○○上開尚非明確之
自白，作為認定戊○○犯罪時間之基礎，復未說明認定戊○○收
賄行為終了時間係於八十五年十月二十三日貪污治罪條例修正公
布後之具體理由，亦屬理由不備。己○○之上訴意旨略稱：（一
）依卷附「臺北縣營建工程等廢棄土設置及管理權責劃分表」所
示，棄土場之設立、審核及用地，其權責屬工務局，任意傾倒廢
土或清運過程造成污染、影響環境衛生之取締，則分屬工務局、
農業局、環保局、鄉公所及地政局；警察局僅係取締棄土違反道
路交通管理處罰條例之規定而已；則取締深坑鄉內違法棄土，並
非戊○○之職務，不論己○○經營之烏月棄土場是否合法、是否
任意傾倒廢土、清運過程中是否造成污染或影響環境衛生，均非
戊○○職務範圍，其不予取締當無違背職務之情形可言，己○○
亦無從為此行賄戊○○，原審妄論取締棄土場係警察機關職權，
有未依證據認定事實之違法。而原判決復未說明不採納上開權責
劃分表之理由，亦屬理由不備。（二）己○○致贈現金予戊○○
，係慰勞警方服務地方之加菜金，清運過程中卡車司機是否違反
道路交通管理處罰條例，與經營棄土場之己○○無關，伊贈送現
金予戊○○，與張某職務無關，並無行賄之必要，原判決未說明
己○○上開否認犯罪辯解不足採信之理由，自屬理由不備。（三
）原判決事實雖認定：「高鴻文等人為求載運棄土過程順利，乃
與戊○○協議，俾求警方關照，能予免除或減少開單告發取締，
並避免告發棄土車輛超載，僅告發有滲漏、車牌汙染等較輕之違
規行為，以免卡車司機因記點過多遭到嚴重之行政處罰，而高鴻
文等業者則提出工程利潤之一部作為『公關費用』，交付戊○○
」，惟未查明戊○○或深坑分駐所其他員警有無違背職務、有無
依行賄者期望減少或免除罰單、有否故為較輕情節之違規告發﹖
就戊○○提出未違背職務之事證，又未審酌，均屬理由不備。（
四）原判決事實雖認定：「己○○在深坑鄉烏月五號前北二高木
柵至石碇交流道連絡道工程用地私設棄土場，現場由其與王振志
負責管理，並對外招攬棄土，適有土頭業者丁○○以漢皇工程有
限公司名義，承攬臺北市○○街『慈恩園』工地之土方工程，經
王振志仲介，將廢土傾倒在上開烏月棄土場內，『其等』為免警
方開單告發，協議每一棄土工作日行賄深坑分駐所一萬元，由土
頭、土尾各分攤五千元，己○○、丁○○基於共同概括之犯意聯
絡，推由己○○出面約戊○○，連續轉交賄款共十一萬元予戊○
○收受」，惟就「其等」究指何人，尚非明確；而依原判決採納
作為判決基礎之己○○、王振志分別於臺北市調查處供稱：「因
倒土之建商係由王振志介紹，前述之『加菜金』由我併入棄土費
用中記清帳目，由王振志持帳單向該男收款」（己○○部分）、
「由我仲介於八十五年十月十七日至十月二十六日傾倒至前述己
○○經營之『烏月棄土場』之棄土費用帳單」、「另每日加收『
公關費』五千元」（王振志部分），足認王振志亦係知情之共犯
，原判決事實欄就此未予認定，有判決理由矛盾之違法。（五）
依中央法規標準法第十三條規定，法規明定自公布或發布日施行
者，應自公布或發布之日起算至第三日起發生效力；貪污治罪條
例雖於八十五年十月二十三日修正公布，但應算至同年月二十五
日始生效。原判決理由竟認八十五年十月二十三日修正公布之貪
污治罪條例，係在八十五年十月二十三日修正生效，而有不適用
法則及適用法則不當之違法。（六）原判決未說明所憑之證據，
即遽認己○○對於戊○○違背職務之行為交付賄賂之時間，係在
貪污治罪條例八十五年十月二十三日修正公布之後，有理由不備
之違法各等語。
惟查：原判決依憑甲○○、丙○○、丁○○於臺北市調查處、乙
○○、己○○於臺北市調查處及偵查中、戊○○於臺北市調查處
供認犯罪之自白、原審共同被告蔡力清於上訴審之供述、共同被
告游國聯先後於臺北市調查處、偵查、第一審、上訴審、更(二)審
及原審之供述、共同被告闕守義於上訴審、高鴻文、林宗明、在
臺北市調查處及偵查中之供述、證人黃岩秀、高金輝、楊聰明、
張枝鉦、周照壽分別於臺北市調查處、偵查或第一審、陳春長、
葉美和、陳錦和、蕭玉冠、游依珊、王振志於臺北市調查處、潘
永楷於偵查中、周國正、蔡文郎在原審之證言、卷附之黃岩秀承
包工程表、張枝鉦內帳明細簿、周照壽桌曆、楊聰明書立之收據
影本、臺北縣政府八十五年十一月六日八五北政三字第二五八七
號函、深坑鄉公有立體停車場新建工程設計預算書、投標須知補
充說明、開標紀錄表、臺北縣政府簽、函等影本、彰化商業銀行
送款簿影本二張、客戶一次提領現鈔一百萬元以上備查簿影本二
張、蔡力清所簽發面額分別為七百二十五萬元及五百萬元之支票
影本各一張、安磊公司支付前揭款項之日記帳二頁、蕭玉冠二百
萬元儲蓄存款存單、五十萬元定期存款簿影本、深坑鄉公所簽稿
影本、八十四年五月十一日公告影本、立體停車場新建工程設計
監造工作服務建議書評審表影本、服務費議價紀錄影本、開標紀
錄表影本及游依珊交出之五十萬元現金扣案等證據資料，認定上
訴人等分別有其事實欄所載之犯行，已於理由內詳敘其調查證據
之結果及取捨證據認定之理由；並就上訴人等否認犯罪之辯解，
證人黃岩秀、周照壽、高金輝、陳春長、張枝鉦先後於上訴審、
更(二)審或原審翻異前供，所為有利於庚○○、甲○○之證述，認
俱非可採，及證人林才鑒於臺北調查處、許宏昌在第一審、李清
華、黃東榮、郭志成於更(二)審、呂威震在更(一)審、張加侖於原審
之證言，均非可執為有利於庚○○、乙○○、丙○○或丁○○之
認定，分別予以指駁或說明。復依憑調查證據之結果，說明乙○
○於上訴審、更(二)審關於取自安磊公司之一千八百五十萬元現金
流向之供述反覆，難以採信及王振志於臺北市調查處之供述，與
戊○○、己○○在臺北市調查處之供述，不相符合部分，以戊○
○、己○○所供為可採，並據之認定己○○交付予戊○○之賄款
共計十一萬元。另又依憑調查證據之結果，說明甲○○、乙○○
、丁○○於臺北市調查處之供述，均有證據能力之理由。從形式
上觀察，原判決並無適用法則不當、不適用法則、證據調查未盡
、採證違背證據法則、認定事實不憑證據等違背法令之情形。庚
○○上訴意旨（一）、（二）、甲○○上訴意旨（一）、（三）
、乙○○上訴意旨（六）、丁○○上訴意旨（二）、戊○○上訴
意旨（四）、（六）、（七）、己○○上訴意旨（二）均置原判
決事實欄明確認定及理由內詳予說明之事項於不顧，仍執原判決
已敘明不予採納之否認犯罪辯解或證人證言，就事實審法院無違
於證據法則之採證認事自由判斷職權之合法行使，再為單純事實
上之爭執，自非合法之第三審上訴理由。至於證人黃岩秀、高金
輝、陳春長、周照壽、葉美和、陳錦河、蕭玉冠、游依珊、潘永
楷等人，雖係被告以外之人，渠等於臺北市調查處或偵查中所為
之證述，依現行刑事訴訟法第一百五十九條第一項規定，雖不得
作為證據；惟依刑事訴訟法施行法第七條之三但書規定：「修正
刑事訴訟法施行前，已依法定程序進行之訴訟程序，其效力不受
影響」；則上開證人既係於現行刑事訴訟法施行前依法定程序接
受臺北市調查處調查員詢問，渠等於臺北市調查處所為之供述，
自非無證據能力。庚○○上訴意旨（一）、乙○○上訴意旨（七
）另執此指摘原判決採證違法，顯不足以辨識原判決關於庚○○
、甲○○、乙○○部分，已具備違背法令之形式要件。至於原判
決未說明上開證人分別於臺北市調查處或偵查中之證言，何以有
證據能力，其理由說明，雖不無疏漏，但既無從推翻該等證人之
上開證述具有證據能力之認定，即於判決結果顯無影響，依刑事
訴訟法第三百八十條規定，仍難執為提起第三審上訴之適法理由
。乙○○上訴意旨（七）另執此指摘原判決理由不備，亦非合法
。又庚○○、甲○○所犯八十五年十月二十三日修正前貪污治罪
條例第四條第一項第三款經辦公用工程收取回扣罪刑，其法定本
刑為無期徒刑或十年以上有期徒刑，得併科新臺幣三百萬元以下
罰金，是該法定本刑無期徒刑部分，依刑法第六十五條規定，自
屬不得加重；原判決理由漏未說明該法定本刑無期徒刑部分不得
加重之意旨，逕記載：「庚○○、甲○○先後多次收取回扣，時
間緊接，方法相同，顯係基於概括犯意反覆為之，應依連續犯之
規定論以一罪，並加重其刑」，雖不無疏漏，惟於判決結果顯無
影響，依刑事訴訟法第三百八十條規定，亦難執為提起第三審上
訴之適法理由。庚○○上訴意旨（三）以此指摘原判決適用法則
不當，亦非合法。再依原判決事實認定，庚○○、甲○○或游國
聯係與欲承作深坑鄉公用工程之廠商協調，以議價承作得標之廠
商須給付工程款之10％（或給付工程款之15％），以比價或公開
招標之廠商則約須給付工程款之5％（實際上或另為協議），依
一定之比例給付回扣予鄉公所，並於各工程得標三日內，由得標
廠商將前開一定比例之回扣以現金交付（見原判決正本第四頁第
十九行至第二四行），而其理由說明亦係如此（見原判決正本第
十二頁第二四行至第十九頁第七行）；則原判決附表一、二所示
之得標廠商，分別交予甲○○或游國聯之款項，既係按工程得標
金額一定比例計付，甲○○等人向各該得標廠商收取者，即係回
扣，至於渠等如何分配、有無另交付與參與圍標之其他廠商，乃
渠等如何處理所收回扣之問題，尚無從動搖原判決就該部分金錢
均係回扣之事實認定。甲○○上訴意旨（二）執此指摘原判決適
用法則不當，殊屬誤會。又原判決係以甲○○於臺北市調查處供
認犯罪之自白，與楊聰明、陳春長在臺北市調查處及偵查中分別
證述確曾透過林才鑒交付回扣等語（見偵字第二四八二一號卷第
一頁背面、第二頁、第六頁、第八頁、第九頁；偵字第一二五０
號卷第一一七頁背面、第一一八頁），相互印證，認定甲○○確
曾向林才鑒收取原判決附表一編號九所示之工程回扣；另再以甲
○○在臺北市調查處之自白，與楊聰明於同處供稱：「松柏山莊
道路損壞修復工程，我是在得標後的第三天內，拿了現金到甲○
○家中交付給甲○○親收」（見偵字第二四八二一號卷第十頁）
，相互印證，認定甲○○曾向楊聰明收取原判決附表一編號八工
程之回扣，並未採納周照壽於臺北市調查處之供述作為認定甲○
○該部分犯罪事實之基礎，則原判決依憑其調查證據之結果，就
該附表一編號八、九所示犯罪事實之認定，均屬事實審法院採證
認事自由判斷職權之合法行使，並未違法。甲○○上訴意旨（四
）、（五）執此指摘原判決不適用法則，自非依據卷內資料而為
主張。又刑事訴訟之上訴制度，其允許受不利益判決之被告得為
上訴，乃在許其為自己之利益，請求上級法院救濟而設，故被告
不得為自己之不利益而提起上訴。依本件起訴書所載，檢察官係
起訴乙○○與庚○○、游國聯共犯貪污治罪條例之公務員違背職
務收受賄賂罪，原判決認定乙○○所為係牽連犯對於依據法令從
事公務之人員，關於違背職務之行為，交付賄賂及刑法第三百三
十九條第一項之詐欺取財等罪，乃變更檢察官起訴法條，依牽連
犯從一重論處乙○○共同對於依據法令從事公務之人員，關於違
背職務之行為，交付賄賂罪刑，顯屬對乙○○有利，乙○○上訴
意旨仍執其所犯係檢察官起訴之公務員違背職務收受賄賂罪云云
，指摘原判決違法，自係為自己之不利益而提起上訴，顯與被告
為自己利益請求救濟之上訴制度本旨有違，其上訴自非合法。況
且原判決理由內已敘明就乙○○被訴部分變更法條之理由（見原
判決正本第四四頁第二五行至第四五頁第二行），而依起訴書犯
罪事實所載及原判決事實認定，乙○○之犯罪事實，均係分二次
向安磊公司各收取賄款五百萬元（合計）一千萬元後，交予游國
聯（見起訴書第十一頁、第十二頁、原判決正本第七頁、第八頁
），則本件關於乙○○部分之起訴事實與原判決認定之犯罪事實
，其基本社會事實並無不同，祇是乙○○究係與游國聯、庚○○
基於共同收賄之犯意聯絡，向安磊公司收取上開賄款，抑或與安
磊公司丙○○及蔡力清共同基於對於依據法令從事公務之人員，
關於違背職務之行為，交付賄賂之犯意聯絡及行為分擔，遂行交
付賄賂予游國聯之行為，原判決依憑其調查證據之結果，認定乙
○○係與丙○○、蔡力清共同基於對於依據法令從事公務之人員
，關於違背職務之行為，交付賄賂之犯意聯絡及行為分擔，遂行
交付賄賂予游國聯之犯行，乃變更檢察官起訴法條，依牽連犯從
一重論處乙○○共同對於依據法令從事公務之人員，關於違背職
務之行為，交付賄賂罪刑，自未違法。乙○○上訴意旨（一）指
摘原判決有理由不備及未受請求之事項予以判決之違法各等語，
均不足以辨識原判決關於乙○○部分已具備違背法令之形式要件
。再依原判決理由說明係依憑證人即臺北縣政府建設局公用事業
管理課雇員潘永楷於偵查中證稱：八十五年四月間某日，深坑鄉
公所秘書游國聯及建設課長陳劍清等人到縣府催辦立體停車塔函
報縣府發包作業函，因主管不在而未成，三、四天後，建設課長
陳劍清又來，縣府課長蘇萬蠡在審核時發現補充說明少了廠商投
標資格資料，且廠商投標資格有限制；與行政院「修正行政院暨
所屬各機關營繕工程招標注意事項」規定不符，乃於八十五年四
月十二日，函請深坑鄉公所應依相關規定辦理，不得增列廠商特
殊資格之限制；深坑鄉公所仍於八十五年四月十七日，函報預定
同年四月二十六日公開招標，臺北縣政府又於八十五年四月二十
二日，再函請深坑鄉公所暫緩辦理工程發包作業。八十五年五月
十四日，臺北縣政府並再函請該公所應依規定辦理公開招標，不
准其限制投標人資格，並應由承造結構體之營造廠及施作停車設
備機械廠商聯合具名投標等語及卷附之臺北縣政府八十五年十一
月六日八五北政三字第二五八七號函、深坑鄉公有立體停車場新
建工程設計預算書、投標須知補充說明、開標紀錄表、臺北縣政
府簽、函等件影本，與乙○○於臺北市調查處之供述，相互印證
，認定系爭深坑鄉公有立體停車場工程最初確有以限制投標廠商
資格方式綁標之計劃，祇是經臺北縣政府主辦人員發現有綁標嫌
疑，進而阻止，乃未得逞。並未認定德慧公司取得上開工程設計
監造權亦係以綁標方式為之。乙○○上訴意旨（二）、（三）指
摘原判決證據調查未盡及理由不備各等語，均非依據卷內資料而
為主張。至於德慧公司究係為承包深坑鄉公用立體停車場工程而
設立，抑或其設立不單為承包深坑鄉公所公用立體停車場工程而
亦為其他停車場工程所需，與乙○○應否擔負本件對於依據法令
從事公務之人員，關於違背職務之行為交付賄賂罪責，不生影響
，原判決就與待證事實無關之證據，未予無益之調查，並未違法
。乙○○上訴意旨（四）執此指摘原判決證據調查未盡及證據上
理由矛盾，自非適法之第三審上訴理由。又乙○○、丙○○供稱
有黑道介入系爭立體停車場工程等語，原判決已依憑調查證據之
結果，敘明不予採納之理由（見原判決正本第三三頁）；況且是
否有黑道介入本件工程，與乙○○向安磊公司丙○○取款後，共
謀轉交其中一千萬元予游國聯、庚○○之行賄事實無關，而依原
判決所確認之事實，系爭停車場工程之承包商係安磊公司，賄款
亦係該公司支付，乙○○與蔡力清甚至從安磊公司交付之款項中
截留七百五十萬元，丙○○亦以行賄為由，向安磊公司詐領一百
萬元；則乙○○、丙○○交付賄賂予游國聯，豈有受脅迫之情事
可言。乙○○上訴意旨（五）、丙○○上訴意旨（四）均主張其
係因受脅迫始行賄云云，俱非依據卷內資料而為指摘。至於乙○
○於偵查中自白犯罪，原判決已依九十二年二月六日修正後貪污
治罪條例第十一條第四項規定減輕其刑，並於減輕其刑後在法定
刑範圍內，量處乙○○有期徒刑二年，自未違法；又宣告緩刑與
否，本屬事實審法院有權斟酌決定之事項，未併予宣告緩刑，不
生違背法令之問題。乙○○上訴意旨（八）執原判決量刑過重及
未併予宣告緩刑云云，指摘原判決違法，自屬誤會。而第一審係
以共同連續對於依據法令從事公務之人員，關於違背職務之行為
，交付賄賂罪名，論處丙○○有期徒刑一年二月，禠奪公權一年
；原判決認定丙○○、乙○○二人推由乙○○交付賄賂予游國聯
之次數，雖仍係二次，惟認為該二次行為係一個交付賄賂行為之
分次施行，屬事實上一罪。並與丙○○另被訴之詐欺取財罪，依
行為時法有牽連犯關係，乃從一重論丙○○以共同對於依據法令
從事公務之人員，關於違背職務之行為，交付賄賂罪名，量處有
期徒刑一年二月，禠奪公權一年；則依原判決上開事實認定及理
由說明，其就丙○○另牽連犯詐欺取財罪名之犯罪情節認定，顯
較第一審判決為重，是其於認定丙○○行賄部分不成立連續犯之
同時，以其牽連犯詐欺取財罪，應從一重處斷之犯罪情節，仍量
處與第一審判決相同之刑期（有期徒刑一年二月，禠奪公權一年
），與罪刑相當及禁止不利益變更原則無違，並未違法。丙○○
上訴意旨（一）執此指摘原判決不適用法則，顯屬誤會（第一審
判決雖按數罪併罰，分別論處丙○○共同連續對於依據法令從事
公務之人員，關於違背職務之行為，交付賄賂及詐欺取財二罪；
上訴審亦認丙○○所為應分別論以上開罪名，而分論併罰，惟丙
○○就上訴審判決提起第三審上訴時，即以上開二罪應係牽連犯
關係，聲明就上開二罪名一併提起上訴，本院乃採納其上訴意旨
，認依原判決所確認之事實，該二罪名應係牽連犯關係，而就丙
○○被訴之全部犯罪事實發回原審法院更審，嗣更(一)、更(二)、更
(三)審判決，即均認為丙○○所犯前開二罪，有牽連犯關係，俱從
一重論處丙○○共同連續對於依據法令從事公務之人員，關於違
背職務之行為交付賄賂一罪，丙○○被訴詐欺取財部分，尚未確
定，原判決理由雖記載：「丙○○因詐欺罪被判處有期徒刑六月
，並已執行完畢，於本案確定後可折抵刑期」，顯係於判決結果
無影響之誤繕，附為指明）。再依原判決事實認定及理由說明，
均認定丙○○推由乙○○交予游國聯之一千萬元係游國聯、庚○
○二人違背職務之對價，屬賄賂性質（見原判決正本第七頁第十
一行至第十六行、第三五頁第十一行至第十八行），並未認定該
一千萬元係回扣；至於游國聯為供述時將該一千萬元稱之為回扣
，乃其個人主觀判斷，並不足以推翻原判決依其調查證據結果所
為之上揭事實認定；而原判決理由內另記載：「蔡力清、乙○○
，顯係共同為意圖為自己不法之所有，以支付回扣款為幌，使安
磊公司陷於錯誤，同意交付一千七百五十萬元之『回扣』予德陵
公司」，乃於判決無影響之文字誤寫，依刑事訴訟法第三百八十
條規定，仍難執此為提起第三審上訴之適法理由。丙○○上訴意
旨（二）據此指摘原判決理由矛盾，尚非合法。又依原判決理由
說明，係援引乙○○於臺北市調查處供稱：「游國聯原來是要拜
託我用綁資格標方式協助安磊公司得標，但因縣政府作梗，無法
順利達成，所以乃要我將底價告訴安磊公司，游國聯要我通知安
磊公司標價務必要在一億七千五百萬元以下，我乃轉知與安磊公
司丙○○，安磊公司果然以一億七千三百八十六萬元價格最低價
得標」（見原判決正本第二六頁第二行至第六行）作為判決之證
據資料；則其就憑何證據認定游國聯洩露該工程底價予乙○○，
乙○○再轉告丙○○等事實，自非未予說明。至於游國聯究係於
何時、何地將該工程底價告知乙○○、乙○○又於何時、何地將
該底價轉告丙○○，係與丙○○本件犯罪構成要件無關之細節，
原判決未予認定、說明，尚非理由不備。丙○○上訴意旨（二）
據此指摘原判決理由不備，顯與法律規定得為第三審上訴理由之
違法情形不相適合。又「法院預料證人不能於審判期日到場者，
得於審判期日前訊問之」為刑事訴訟法第二百七十六條第一項所
明定。證人即製作丁○○調查筆錄之臺北市調查處調查員周國正
於原審準備程序已到庭陳明：「審判期日我可能不方便到庭，希
望今日訊問」（見原審卷第一宗第一六八頁），原審受命法官就
此詢問丁○○及其選任辯護人，復均答稱：「沒意見」（見同上
卷頁），原審受命法官乃於該準備期日命周國正具結後予以訊問
；並予丁○○及其選任辯護人詰問周國正之機會（見同上卷第一
七五頁）；嗣原審審判長於審判期日詢問丁○○：「尚有何證據
請求調查﹖」，又答稱：「沒有」（見原審卷第三宗第十七頁）
；丁○○上訴意旨（一）至法律審之本院，始又執原審僅於準備
程序訊問證人周國正及未勘驗丁○○在臺北市調查處接受詢問之
錄音或錄影帶云云，指摘原判決違法，自非依據卷內資料而為主
張。再依原判決事實認定，戊○○乃深坑分駐所警員，並在所內
兼任總務工作，其依法有取締深坑鄉內違法棄土及違規載運車輛
之職責，而其理由說明亦係如此（見原判決正本第四五頁第十五
行至第十七行）；另戊○○為警員，具刑事訴訟法第二百三十一
條第一項之司法警察身分，依同法條第二項規定，其知有犯罪嫌
疑者，應即開始調查並將調查之情形報告該管檢察官及司法警察
官；而棄土場若設置於山坡地，依行為時七十五年一月十日修正
公布之山坡地保育利用條例第三十五條第三項規定，違反該條例
第三十條第一項規定，未先擬具水土保持計畫或水土保持計畫未
經核定而擅自經營使用山坡地，或未依核定計畫實施水土保持致
生公共危險者，處六月以上五年以下有期徒刑，得併科五萬元以
下罰金；則具司法警察身分之戊○○對設置於山坡地之違法棄土
場，自有調查、取締之職權，原判決上開事實認定，與法律規定
無違，不容任指為違法。戊○○上訴意旨（一）、己○○上訴意
旨（一）均執此指摘原判決違法，俱非合法。而卷附「臺北縣營
建工程等廢棄土設置及管理權責劃分表」，旨在劃分臺北縣政府
對營建工程廢棄土設置及管理之權責，就員警基於司法警察身分
，有對違法棄土場業者發動調查之職權並無影響，該權責劃分表
對戊○○並非必然有利，自無庸於判決內說明不予採納之理由；
戊○○上訴意旨（一）、己○○上訴意旨（一）均另以此指摘原
判決理由不備，皆屬誤會。又貪污治罪條例第四條第一項第五款
對於違背職務之行為，要求、期約或收受賄賂或其他不正利益罪
，祇要依據法令從事公務之人員，對於其違背職務之行為，要求
、期約或收受賄賂或其他不正利益，即足構成，至於其是否果因
收受賄賂而為違背職務之行為，則非所問；從而戊○○收受賄賂
後有無因而為違背職務之行為、有無依行賄者期望減少或免除罰
單、有否故為較輕情節之違規告發﹖與其對於違背職務之行為收
受賄賂罪名及己○○共同連續對於依據法令從事公務之人員，關
於違背職務之行為，交付賄賂罪名之成立無關，自無調查、審認
之必要；而證人高銘金於臺北市調查處供稱：「都曾遭深坑分駐
所開單處罰，理由大多為超載或污染路面」，並非明確，不足以
證明戊○○未對超載棄土車輛故意輕縱；而深坑分駐所或戊○○
取締交通違規之情形如何，亦與戊○○應否擔負本件罪責不生影
響，該等證言及證據對戊○○、己○○既非必然有利，自無庸於
判決理由內一一論敘。戊○○上訴意旨（二）、（三）、己○○
上訴意旨（三）指摘原判決理由不備、未依證據認定事實各等語
，俱非適法。至於就證人前後不符之供述，說明採納其中一部分
時，本即含有摒棄與其相異部分之意，此乃行為時法證據取捨之
當然結果，無庸於判決理由內一一敘明。原判決理由內既敘明採
納高鴻文、林宗明在臺北市調查處及偵查、王振志於臺北市調查
處之供述，作為判決之基礎，原即含有摒棄渠等於更(一)審與該等
供述相異的其他證述之意，自無庸再於判決理由內一一敘明；戊
○○上訴意旨（五）以此指摘原判決理由不備、採證違背證據法
則，並非合法之第三審上訴理由。又中央法規標準法第十三條規
定：「法規明定自公布或發布日施行者，應自公布或發布之日起
算至第三日起發生效力」；則貪污治罪條例於八十五年十月二十
三日修正公布，應算至同年月二十五日始生效；原判決理由記載
：「戊○○連續收受賄賂行為終了於貪污治罪條例八十五年十月
二十三日修正生效之後，自應全部適用八十五年十月二十三日修
正施行之貪污治罪條例」、「己○○、丁○○對於戊○○行賄行
為終了於八十五年十月二十三日貪污治罪條例修正生效之後」，
雖與該條例實際發生效力之日期牴觸；惟依原判決事實認定，戊
○○對於違背職務之行為收受賄賂及己○○、丁○○對戊○○違
背職務之行為交付賄賂之行為，均止於八十五年十一月初（見原
判決正本第十頁第十五行），而理由內援引作為判決基礎之戊○
○、己○○供述，亦係如此（見原判決正本第三七頁第十九行、
第二十行、第四十頁第八行至第十一行），是其就憑何證據認定
己○○對於戊○○違背職務之行為交付賄賂之時間，係在貪污治
罪條例八十五年十月二十三日修正公布之後，顯非未予說明；則
原判決就貪污治罪條例於八十五年十月二十三日修正公布後，何
時生效之記載，雖與中央法規標準法前開規定不符，惟不影響原
判決關於戊○○、己○○、丁○○等部分之法律適用，既於判決
顯無影響，依刑事訴訟法第三百八十條規定，自難執為提起第三
審上訴之適法理由。己○○上訴意旨（五）、（六）及戊○○上
訴意旨（七）另以此指摘原判決不適用法則及適用法則不當，並
非合法之第三審上訴理由。至於已死亡之王振志與己○○、丁○
○，是否係前揭共同連續對於依據法令從事公務之人員，關於違
背職務之行為，交付賄賂罪名之共同正犯，與己○○、丁○○應
否擔負上開刑責無關，既與原判決關於己○○、丁○○之論罪科
刑不生影響，依刑事訴訟法第三百八十條規定，仍難執為提起第
三審上訴之適法理由。己○○上訴意旨（四）以此指摘原判決理
由矛盾，自非合法之第三審上訴理由。綜上所論，本件上訴人等
之上訴，均屬違背法律上程式，俱應駁回。又上訴人等其餘上訴
理由，均未依據卷內訴訟資料具體指摘原判決不適用何種法則或
如何適用不當，俱非適法。至於原判決認與乙○○、丙○○上開
對於依據法令從事公務之人員，關於違背職務之行為，交付賄賂
部分，依行為時法有牽連犯關係之詐欺取財部分，原判決認應依
刑法第三百三十九條第一項論處；經核刑法第三百三十九條第一
項之詐欺取財罪，屬於刑事訴訟法第三百七十六條第四款之案件
，與之有牽連犯裁判上一罪關係之對於違背職務之行為行賄部分
之上訴，既不合法，自無從就有牽連犯關係之上開輕罪部分併為
實體上審判，此等部分既經第二審判決，自不得上訴於第三審法
院，乙○○、丙○○就該等部分，竟皆提起上訴，亦非適法，均
應併予駁回。
據上論結，應依刑事訴訟法第三百九十五條前段，判決如主文。
中    華    民    國  九十五  年    八    月    十    日
                      最高法院刑事第十二庭
                          審判長法官  林  永  茂
                                法官  洪  文  章
                                法官  蘇  振  堂
                                法官  蕭  仰  歸
                                法官  林  茂  雄
      本件正本證明與原本無異
                                      書  記  官
中    華    民    國  九十五  年    八    月   十七   日
                                                    ｍ


司法院資訊處製作；財團法人民間司法改革基金會備份。
